最高法院刑事判決                              八十六年度台上字第四八六八號
    上訴人  甲○○
右上訴人因違反水利法案件，不服台灣高等法院高雄分院中華民國八十六年六月十二
日第二審判決（八十六年度上訴字第五七二號，起訴案號：台灣屏東地方法院檢察署
八十五年度偵字第五七○三號），提起上訴，本院判決如左：
    主  文
上訴駁回。
    理  由
按刑事訴訟法第三百七十七條規定，上訴於第三審法院，非以判決違背法令為理由，
不得為之。是提起第三審上訴，應以原判決違背法令為理由，係屬法定要件。如果上
訴理由狀並未依據卷內訴訟資料，具體指摘原判決不適用何種法則或如何適用不當，
或所指摘原判決違法情事，顯與法律規定得為第三審上訴理由之違法情形，不相適合
時，均應認其上訴為違背法律上之程式，予以駁回。本件上訴人甲○○上訴意旨略謂
：涉案砂石篩選場，是否位在行水區內﹖有無妨礙荖濃溪之水流﹖是否存有危險﹖均
有勘驗調查之必要，上訴人聲請原審傳訊屏東縣高樹鄉新南村村長許壽全，調查荖濃
溪水位未曾高漲至系爭砂石篩選場，乃原審均未為上開必要之調查，有應於審判期日
調查之證據未予調查之違法；上訴人雖於民國七十二年九月三十日核准使用期滿後，
未再申請核可，然屏東縣政府並無任何禁止或取締行為，且依卷附之台灣省政府建設
廳八十二年一月七日八一建礦字第五八四二九號函，顯見已同意上訴人之砂石篩選場
暫緩取締拆遷，至屏東縣政府八十四年十二月六日召集砂石業者開會決議，僅為行政
契約性質，原判決竟謂上開省政府建設廳函係強制拆除最後期限之行政措施，尚不能
阻卻上開砂石場之違法性，認上訴人已違反水利法第七十八條之規定，其適用法則不
當云云。惟查原判決認定上訴人有其事實欄所載之犯行，將第一審判決撤銷，仍論處
上訴人違反主管機關為保護水道，應禁止在行水區內建造足以妨礙水流之行為及堆置
砂石之規定，致生公共危險罪刑，已詳述其所憑之證據及認定之理由。對於上訴人否
認犯罪所為之辯解，認係卸責之詞，不足採信，亦已依據調查所得之卷證資料，詳加
指駁。其中理由欄二－(一)，已依據台灣省水利局河川第一勘測隊現場測量圖，隘寮溪
河川圖籍及證人陳雍政、林宗凱、楊博照供述之證言，說明上訴人確在行水區內，有
設置碎解篩選設備及工作物，並堆置砂石之行為。理由欄二－(二)及(四)內，復據台灣省
水利局第七工程處工程司吳金水、副工程司張良平所供，認明上訴人之行為，在洪水
期水位高漲時，將造成通水斷面不足，河川刷深，影響堤防及下游橋樑基樁之結構體
安全，且會造成水位上升，足以使水流溢出堤防或潰堤水流改道，危害附近住戶之生
命及財產安全，顯已致生公共危險。並說明上訴人聲請傳訊證人許壽全及聲請送請鑑
定，均無其必要。從而原判決認待證事實已臻明確，無其他調查之必要，未為傳訊證
人或勘驗現場等無益之調查，即難任意指為違法。又台灣省政府建設廳八十年十月十
四日八十礦字第○四一九五七號函及八十二年一月七日八一建礦字第五八四二九號函
，均明限於不妨害河川水流者，始同意暫緩取締拆遷，並限於八十五年年底以前自
行拆除，本件原判決確認上訴人之行為，足以妨礙水流，自無上開函文之適用，因認
上訴人所為，己違反水利法第七十八條第一項第一款及第三款之規定，致生公共危險
，依同法第九十二條之一第一項後段論處罪刑，從形式上觀察，並無適用法則不當之
可言。上訴意旨，並未依據卷證資料，具體指摘原判決如何違背法令，徒憑個人主觀
意見，漫事爭論，殊難認已符合首揭法定上訴要件，其上訴為違背法律上之程式，應
予駁回。
據上論結，應依刑事訴訟法第三百九十五條前段，判決如主文。
中      華      民      國    八十六    年      八      月     十五     日
                              最高法院刑事第二庭
                                  審判長法官  施  文  仁
                                        法官  陳  炳  煌
                                        法官  張  淳  淙
                                        法官  洪  文  章
                                        法官  林  錦  芳
      右正本證明與原本無異
                                              書  記  官
中      華      民      國    八十六    年      八      月    二十二    日
